臺灣士林地方法院民事判決　　　　　　 95年度簡上字第116號
上訴人即
被附帶上訴人　戊○○
被附帶上訴人　丁○○○
　　　　　　　甲○○
上三人共同
訴訟代理人　　韓邦財律師
　　　　　　　程昱菁律師
被上訴人即
附帶上訴人　　指南汽車客運股份有限公司
法定代理人　　丙○○
訴訟代理人　　乙○○
上列當事人間請求清償債務事件，上訴人對於中華民國94年10月
31日本院簡易庭94年度士簡字第420 號第一審判決提起上訴，本
院於96年3 月8 日言詞辯論終結，判決如下：
    主      文
原判決關於命上訴人戊○○給付被上訴人指南汽車客運股份有限
公司超過新台幣壹拾伍萬零陸佰玖拾玖元部分，併該部分假執行
之宣告，暨除確定部分外訴訟費用之裁判均廢棄。
前開廢棄部分，附帶上訴人指南汽車客運股份有限公司在第一審
之訴及該部分假執行之聲請均駁回。
上訴人戊○○其餘上訴駁回。
附帶上訴人指南汽車客運股份有限公司之附帶上訴駁回。
第一、二審及附帶上訴之訴訟費用負擔如附表所示。
    事實及理由
一、被上訴人即上訴人指南汽車客運股份有限公司（以下稱指南
    公司）經合法通知，而未於言詞辯論期日到場，核無民事訴
    訟法第386 條所定各款之事由，爰依上訴人即被上訴人戊○○（以下稱戊○○）及被上訴人丁○○○、甲○○（以下稱
    丁○○○、甲○○）之聲請，由其一造辯論而為判決。
二、指南公司在原審起訴主張：戊○○自民國90年10月26日起，
    受僱於指南公司擔任客運車輛駕駛，丁○○○、甲○○則於
    同日簽署保證書，保證戊○○於指南公司服務期間，如有違
    犯規章、品行不端、虧欠公款、侵占損毀財物及業務過失，
    使公司遭受損害時，願負連帶賠償責任。而戊○○於任職期
    間之91年8 月6 日，因急於加速，致訴外人即車上乘客李淑
    慎跌倒受傷（以下稱系爭事故），經台灣板橋地方法院於94
    年1 月19日判決指南公司與戊○○應連帶賠償李淑慎新台幣
    （下同）163,020 元及利息，指南公司依據判決，已於94年
    3 月14日給付175,280 元予李淑慎，依民法第188 條第3 項
    規定，指南公司對戊○○有求償權，經以指南公司應付戊○○之91年1 月份未發放薪資8,926 元抵銷後，戊○○尚應給
    付指南公司166,354 元。而丁○○○、甲○○為戊○○之保
    證人，依前述保證之約定，應負連帶賠償責任。為此，訴請
    戊○○丁○○○及甲○○連帶給付等語，並聲明求為判決：
    (一)戊○○、丁○○○及甲○○應連帶給付指南公司166,354
    元及自起訴狀繕本送達翌日起至清償日止，按年息5 ％計算
    之利息；(二)願供擔保，請准宣告假執行。戊○○、丁○○○
    及甲○○則以：李淑慎係自行跌倒，戊○○應不負過失責任
    ，且依指南公司制頒之車輛肇事處理辦法，指南公司應分攤
    90％的肇事總額。又戊○○就其任職期間之91年1 月份（應
    為92年1 月之誤繕），尚有3 、4 萬元之未領薪資及前一年
    度未領年終獎金可資抵銷。況指南公司之車輛均有投保保險
    ，其應已獲得保險公司理賠，何以能向被告求償獲得雙重利
    益。縱認戊○○對李淑慎應負侵權行為責任，則該損害賠償
    之原因事實發生後，原告即可依契約請求保證人負擔賠償責
    任，乃其遲至94年5 月始起訴請求保證人負賠償責任，應已
    罹於消滅時效等語置辯，而聲明求為判決：(一)駁回指南公司
    在第一審之訴；(二)如受不利判決，願供擔保請准免為假執行
    。
三、原審判決命戊○○給付原告166,354 元，及自94年5 月26日
    起至清償日止按年息5%計算之利息，而駁回指南公司其餘之
    訴，併依職權宣告假執行及依聲請諭知戊○○得供擔保免為
    假執行。戊○○不服原審判決，而對指南公司提起上訴，指
    南公司亦附帶對丁○○○及甲○○提起上訴。戊○○上訴所
    陳，除同上在原審主張者外，另陳稱：依據指南公司肇事處
    理辦法第58條第7 項（應為第1 款之誤）規定，及指南公司
    提供予戊○○之肇事扣款資料查詢報表記載，其上明列戊○○肇事分擔數額為10萬元，戊○○所簽立之切結書上，亦載
    明因肇事需賠償分擔，請准自應領薪資先行攤抵等語。指南
    公司於此請求權額賠償，已違反誠實信用及禁反言原則。再
    民法第188 條第3 項關於雇主求償之規定，應依企業報償、
    危險責任及比較法學之趨勢，判斷是否限制其求償權，且本
    件指南公司對僱用人之選任、監督有過失，戊○○早經記滿
    3 大過，卻仍不予解職或加以輔導，有未盡注意義務之事實
    ，依據民法第280 條及第188 條第2 項規定，應負分擔義務
    及過失責任，此亦有過失相抵原則之適用，應減輕戊○○之
    賠償責任，是戊○○應僅負10萬元之賠償責任，其餘數額應
    由指南公司負擔，方屬合理。而依據戊○○離職前薪資匯款
    資料，其每月薪資約為50,800元，指南公司除於每月底發放
    暫支部分外，另於次月15日發放前1 月薪資之餘額，而指南
    公司最後一次給付戊○○薪資之時間為92年1 月15日，即僅
    給付至91年12月份之薪資，至戊○○自92年1 月1 日至19日
    之薪資則全未給付，則以上開每月薪資比例計算，指南公司
    積欠戊○○薪資數額為31,135元。另依據指南公司規定，戊○○雖於91年度遭記大過，但仍可領取9,000 元年終獎金，
    且戊○○係無端遭指南公司解職，依據勞動基準法第12條第
    1 項規定及第18條反面解釋，指南公司應給付戊○○資遣費
    26,947元，則以指南公司在原審抵銷薪資8,926 元後之戊○○應分擔餘額，與上述未領薪資、年終獎金與資遣費抵銷，
    戊○○僅需再給付指南公司23,992元。而戊○○所負此項非
    損害賠償之債務，本不在人事保證之範圍內，是如丁○○○
    與甲○○所簽立者為，為單純人事保證契約，則指南公司主
    張依據民法第188 條第3 項規定請求，即不在保證範圍內，
    且此保證契約為一定期契約，指南公司未於保證期間內對丁○○○、甲○○為審判上請求，依據民法第752 條規定，亦
    無需負連帶保證責任，況依同法第756 條之8 規定，其請求
    權亦已罹於時效消滅。又指南公司未於戊○○遭記滿3 大過
    時，即時依民法第756 條之5 規定通知丁○○○與甲○○，
    依據同法第第756 條之6 規定，亦應減輕或免除渠等之人事
    保證責任等語。戊○○乃聲明求為判決：(一)原判決命戊○○
    給付指南公司142,362 元及其利息部分，與該部分假執行之
    宣告暨訴訟費用負擔之裁判均廢棄；(二)前開廢棄部分，指南
    公司在第一審之訴及假執行之聲請均駁回（原判決命戊○○
    給付超過142,362 元部分，經其上訴後減縮應受判決事項之
    聲明而未據上訴，業已確定）。丁○○○及甲○○則聲明求
    為判決：指南公司在第二審之附帶上訴駁回。指南公司於本
    院審理中所為主張，除與原審相同者外，另補稱：指南公司
    車輛肇事處理辦法第58條第4 款規定，僅係便於內部及初估
    賠償金額而暫時扣款作業，嗣則自肇事者應領薪資中逐月扣
    款，目的在顧及員工基本生活，指南公司就肇事分擔與否，
    仍有選擇之權，此觀之同條第6 款亦載明：該分擔額規定僅
    供參考，指南公司仍得依據民法第188 條第3 款規定求償等
    內容可知，且指南公司未曾向戊○○承諾分擔，就此訴訟自
    無違反誠信或禁反言原則可言，而民法第188 條第1 項規定
    選任、監督過失，與加害行為之共同侵權行為過失性質不同
    ，要無過失相抵規定之適用。而指南公司應給付戊○○之薪
    資，除在原審已經抵銷之8,926 元外，僅餘3,960 元未付，
    此外已無應付薪資，所陳每月薪資50,800元，亦屬無據。而
    戊○○未任職至農曆過年，又有諸多過失，即無年終獎金請
    領給付之權，指南公司亦無遭記大過員工仍得請領9,000 元
    年終獎金之規定。其因曠職3 日遭終止僱用契約，依據勞動
    基準法第18條第1 款、第12條第6 款規定，要無資遣費請求
    權可資抵銷，是戊○○之上訴自無理由。至丁○○○與甲○○所簽立之保證書內容，大部分雖屬人事保證，但載明包含
    戊○○業務過失至公司受損害之情形，保證人亦應負連帶保
    證責任，是丁○○○、甲○○就此戊○○對指南公司所負賠
    償債務，應負連帶保證之清償責任，且無民法第756 條之5
    、第756 條之6 規定之適用，原審判決就此駁回指南公司之
    訴，為有違誤等語，而就戊○○上訴部分聲明求為判決：駁
    回上訴。就其對丁○○○、甲○○附帶上訴部分，聲明求為
    判決：(一)原判決駁回指南公司請求丁○○○、甲○○連帶給
    付部分廢棄。(二)丁○○○、甲○○應與戊○○連帶給付指南
    公司166,354 元，及自94年5 月26日起至清償日止，按年息
    5 ％計算之利息。
四、查：
  (一)如下事實為兩造所不爭執：
  1.戊○○自90年10月26日起受僱於指南公司擔任客車駕駛職務
    ，並簽立勞動契約一件，在其上第4 條第7 款約定：乙方（
    指戊○○）如有違反本公司（指指南公司）獎懲辦法應行免
    職處分之規定者，甲方（指指南公司）得逕行終止契約。另
    在第11條約定：為確保乙方遵守甲方所有規章及本契約之約
    定，乙方應依甲方之規定覓妥保證人於就職前辦理保證手續
    ，該保證人應與乙方負連帶責任。
  2.丁○○○、甲○○於戊○○受僱同日簽署保證書一紙，其上
    載明：保證戊○○於90年10月26日起服務於貴公司（指指南
    公司），在任職期間內絕對遵守貴公司規章，倘有違犯規章
    、品行不端、虧欠公款、侵占毀損財物及業務過失，使貴公
    司遭受損害時，保證人願負連帶賠償責任，絕無異議等語，
    另載明保證期間自同日起至93年10月25日止，共3 年。
  3.戊○○於任職期間之91年8 月6 日，在執行職務駕車時，有
    車內乘客李淑慎跌倒受傷，案經臺灣板橋地方法院於92年12
    月10日以92年度交簡字第116 號刑事簡易判決戊○○犯業務
    過失傷害罪，處以有期徒刑3 月如易科罰金以銀元300 元折
    算1 日。同法院另於94年1 月19日以93年度訴字第665 號民
    事確定判決，為命戊○○與指南公司連帶給付李淑慎163,02
    0 元及自92年11月11日起至清償日止，按年息5 ％計算之利
    息之諭知。而指南公司經與李淑慎會算至94年2 月15日止，
    應給付之賠償金額為175,280 元無誤，即於同年3 月14日為
    同額之金錢給付完畢。
  4.指南公司工作規則第41條第6 款、第17款各規定：無正當理
    由繼續曠工達3 日或1 個月曠工達6 日者、1 年內積滿3 大
    過者，得不經預告逕予解僱。系爭事故發生時，指南公司行
    車人員安全服務指標獎懲實施要點第貳點第2 項第4 款規定
    ：1 年內記大過3 次未經抵銷者，應予解雇。指南公司車輛
    肇事處理辦法第57條第6 款關於扣回肇事當事人分擔額之程
    序規定：肇事案件和解後，稽查課應統計賠償總額，依規定
    填寫扣款通知單簽報當事人分擔額及行政處分，或依預扣之
    分擔額簽報核退或補扣，呈上級批示後將各聯分發有關單位
    辦理。同辦法第58條第1 款列載駕駛員應負全責時，肇損總
    額在20,001元至20萬元間者，當事人分擔額為11萬元；第6
    款規定：上開肇事分擔額僅供參考，公司得依民法第188 條
    第3 款規定，訴請司法機關依法追償等語。
  5.戊○○在指南公司任職之91年2 月22日起至92年1 月14日期
    間內，分別因於91年2 月22日、同年5 月9 日、同年月22日
    、同年7 月31日、同年月23日、同年8 月6 日、同年月23日
    、同年9 月1 日、同年12月5 日、同年月24日及92年1 月10
    日、同年月14日，有闖紅燈、怠忽職守、超速、待客態度不
    良、肇事致人受傷、過站不停等情事，而遭記過、申誡、扣
    減獎金處分，累計處分達6 大過1 申誡。
  6.指南公司前以轉帳存入戊○○帳戶之方法，曾於91年8 月30
    日、同年10月31日、同年11月29日各支付薪資10,800元，另
    於7 月31日、同年8 月15日、同年9 月13日、同年9 月30日
    、同年10月15日、同年11月15日、同年12月13日、同年月30
    日及92年1 月15日，各給付薪資10,080元、40,783元、38,2
    33元、8,640 元、43,779元、44,417元、44,438元、10,080
    元、34,491元。
  (二)上開事實，且有勞動契約書（原審卷第22頁）、保證書（原
    審卷第23頁）、台灣板橋地方法院93年度訴字第665 號民事
    判決書及92年度交簡字第116 號刑事簡易判決書（原審卷第
    7 頁以下）、領款收據（原審卷第18頁）、工作規則（原審
    卷第72頁以下）、行車人員安全服務指標獎懲實施要點（原
    審卷第91頁）、車輛肇事處理辦法（原審卷第64頁以下）、
    獎懲統計表（本院卷第82頁）、戊○○存款存摺（本院卷第
    84頁以下）、人事任免通知單（本院卷第119 頁）、獎懲通
    知單（原審卷第95頁以下）等，在卷可稽，均堪認為真實。
五、茲指南公司主張依據民法第188 條第3 項規定及保證契約法
    律關係，訴請戊○○、丁○○○與甲○○連帶給付，戊○○
    等人則以前開情詞置辯，並為抵銷之抗辯。是本件爭執要點
    闕在於：戊○○是否就乘客受傷之賠償僅需分擔10萬元；戊○○得否對指南公司主張過失相抵而減輕其賠償；戊○○得
    否以有未領薪資、年終獎金及資遣費等債權與賠償債務抵銷
    ；丁○○○與甲○○是否與戊○○應負連帶給付責任等項。
    本院判斷如下：
  (一)戊○○應就指南公司賠償李淑慎之175,280 元負全額償還義
    務：
  1.按「受僱人因執行職務，不法侵害他人之權利者，由僱用人
    與行為人連帶負損害賠償責任。但選任受僱人及監督其職務
    之執行，已盡相當之注意或縱加以相當之注意而仍不免發生
    損害者，僱用人不負賠償責任。」；「僱用人賠償損害時，
    對於為侵權行為之受僱人，有求償權。」，民法第188 條第
    1 項、第3 項定有明文。是僱用人因受僱人執行職務侵害他
    人之行為，依據該條第1 項規定對受害人負連帶損害賠償責
    任而為給付後，依同條第3 項規定，於其清償範圍內，取得
    對受僱人之償還請求權。而僱用人與受僱人內部，無應分擔
    部分可言，即無民法第280 條連帶債務人分擔規定適用之餘
    地，自得全額請求受僱人償還。又受僱人就其應負償還義務
    之金錢債務，如經僱用人催告或起訴請求而遲延未付者，就
    此金錢債務，並應依民法第229 條第2 項、第23 3條第1 項
    及第203 條規定，自遲延之日起加計法定遲延利息即年息5
    ％給付僱用人。
  2.戊○○因系爭事故，已經刑事判決有罪，而民事訴訟部分，
    亦經判決認定戊○○為有過失侵權行為，應與指南公司負連
    帶損害賠償責任，並均已確定，已如前述，且該民事判決認
    定無證據證明李淑慎有何過失，即應由戊○○負全部過失責
    任，亦有該民事確定判決，附卷可憑。本院就該等經認定之
    事實，即應受上開民事確定判決既判力之拘束，當事人就此
    亦已不得再為相反之主張，自應認戊○○就該乘客受傷事件
    ，為於其執行職務中之過失侵權行為，指南公司應負僱用人
    責任，並已於94年3 月14日依據確定判決結果，給付李淑慎
    175,280 元，依據上揭民法第188 條第3 項規定，指南公司
    因此取得對戊○○之同額金錢債務償還請求權。而戊○○主
    張依據民法第280 條規定，得請求指南公司分擔部分，參照
    前開說明，則屬於法無據，要無礙於此之認定。
  3.戊○○就系爭事故之發生，應負全部過失責任，指南公司雖
    亦在前述車輛肇事處理辦法第58條第1 款訂有分擔規定，然
    於該辦法第58條第6 款內，復已明訂仍得依民法第188 條第
    3 項規定對肇事司機求償，即應認指南公司對於其受僱司機
    肇事之損害賠償，仍得視情況選擇是否加以分擔，不能認為
    肇事司機因此取得請求分擔之權利，戊○○抗辯指南公司僅
    得依此辦法分擔而不得請求全額償還云云，尚非有據。
  4.指南公司所製作之肇事案件扣款資料查詢報表（本院卷第15
    頁）上，雖於92年年2 月15日資料部分，記載：「肇事分擔
    100,000 」等語，另在其內部簽呈文件（本院卷第114 頁）
    中，有指南公司職員賴忠偉填單記載：「暫扣款壹拾萬元整
    」之文字，又戊○○92年1 月下期薪資單（本院卷第113 頁
    ）上，記載肇事分擔金額為8,926 元，及戊○○於91年12月
    26日自行填載之切結同意書（本院卷第120 頁）上，所勾選
    者為第2 項，即呈請指南公司依照肇事處理辦法規定處理，
    所需賠償分擔自其應領薪資先行攤抵。但系爭事故發生後，
    李淑慎係至93年間，方才訴請戊○○與指南公司連帶給付，
    迄至94年1 月13日民事訴訟事件第一審方才判決，而觀之民
    事判決記載，李淑慎原起訴請求給付金額為90萬元，乃無論
    是前述之肇事案件扣款資料查詢報表、指南公司內部簽呈、
    戊○○薪資單或切結同意書製作之時間，均在賠償數額確定
    之前，當時應賠償金額若干，尚未能確知，本無從依據肇事
    處理辦法規定確認分擔數額，且上開簽呈中，亦已明確載明
    10萬元為「暫」扣款，足徵所謂10萬元之分擔數額，確僅為
    暫訂之預估數額，而戊○○製作之切結同意書上，又未經指
    南公司法定代理人或其他有權之人簽章，亦不足以證明雙方
    有曾經合意僅由戊○○分擔某數額賠償款之事實存在，戊○○援引各該文書為證，抗辯其分擔數額僅為10萬元云云，仍
    非可取。指南公司以此訴訟請求全額償還，無違反誠實信用
    或禁反言原則之可言。
  (二)戊○○不得對指南公司主張過失相抵而減輕其償還責任：次
    按「當事人主張有利於己之事實者，就其事實負舉證之責任
    。」民事訴訟法第277 條前段已有明文。而僱用人行使償還
    請求權請求受僱人償還已付損害賠償時，法院雖非不得斟酌
    僱用人對受僱人執行職務是否曾加指示、損害之發生是否肇
    因於管理或所提供之設備缺失，及僱用人使受僱人負擔之勞
    務是否過重等項因素，類推適用民法第217 條過失相抵規定
    而減輕其償還數額。但受僱人如主張僱用人有上開過失事實
    存在，應由受僱人負舉證義務，其舉證責任未盡，自不能任
    意令僱用人負擔與有過失之責。至民法第188 條第1 項但書
    規定之免責事由，性質上屬責任免除之條件，且同項前段規
    定，為無過失責任之立法態樣，自不能因此推斷有該條前段
    規定適用者，就侵權行為之發生必有故意或過失，受僱人之
    舉證責任，當不能因此減輕或免除。本件系爭事故，乃係因
    戊○○駕駛客運公車時，未待甫上車之乘客李淑慎坐定或站
    穩，即急於加速駛離，因此導致李淑慎跌倒受傷而發生，此
    為上開民、刑事確定判決同認無誤之事實，是此事故，純係
    因任職客運大客車司機專職駕駛人之戊○○，有忽略其職業
    上明知並應隨時注意事項之重大過失所產生，顯非因為僱用
    人之指南公司指揮所致，亦與所提供戊○○駕駛之車輛性能
    設備無關。此外，未據戊○○舉證證明指南公司有何為事故
    發生共同原因力之故意、過失行為存在，所辯依據過失相抵
    規定，應減輕其償還義務云云，即屬無據。而所陳指南公司
    對戊○○之選任、監督有過失，且未早日將戊○○解僱或加
    以輔導云云之論據，則與前揭判斷僱用人應否負擔與有過失
    責任之判斷事項無關，為不能採取。
  (三)戊○○僅得以其92年1 月未領薪資24,581元債權與對指南公
    司所負前項償還債務抵銷：
  1.戊○○主張其有92年1 月未領薪資31,135元，及91年年終獎
    金9,000 元與資遣費26,947元，未受指南公司給付，而主張
    以之與所負償還債務抵銷。指南公司就此則僅分別於原審及
    本院審理中，自認尚有應付92年1 月份薪資2 筆，各8,926
    元、3,960 元未付，餘則否認之。茲就戊○○此等抵銷抗辯
    分論如後：
  (1)關於92年1 月份薪資部分：
  戊○○在指南公司任職至92年1 月19日遭以連續曠職3 日為
    由解僱而離職，其雖否認有連續曠職之事實，並稱：同年月
    18日指南公司有舉辦尾牙宴，為週六公休之日，不可能曠職
    ，指南公司所提出之考勤明細表不實云云。然戊○○主張有
    按時出勤工作之事實，依據舉證責任分配之法則，本應自負
    舉證之責，且指南公司已經提出考勤月明細資料查詢報表（
    本院卷第167 頁）為證，其上顯示戊○○確未於同年16日至
    18日前往工作，已堪認所陳戊○○曠職之事實，非為無信。
    而客運公車行駛服務之時間，原無工作日、例假日或國定假
    日之絕對區別，駕駛人員應否服勤，不能逕以例假日、國定
    假日，判斷必為排定之休息日，戊○○就其所謂排定公休之
    日未加舉證，徒謂他造提出之文書不實，卻未進一步就自己
    應負舉證責任之事實加以證明，自不能認為其確有於92年1
    月16日至18日按時到勤工作之事實，則戊○○在指南公司任
    職得請求給付薪資之期間，應認僅至92年1 月15日止，要不
    得許其請求同年月16日至18日未上班日數之薪資。
  第按「當事人無正當理由不從提出文書之命者，法院得審酌
    情形認他造關於該文書之主張或依該文書應證之事實為真實
    。」，民事訴訟法第345 條第1 項定有明文。戊○○主張就
    其92年1 月有應領薪資未領之事實，因其薪資結構，參照卷
    附薪資單（本院卷第166 頁）顯示，包含有底薪與各種加給
    、津貼、獎金等在內，即需視其當月服勤狀況、行駛里程、
    是否逾時等實際情況、數據等方得核算，乃經戊○○聲請命
    指南公司提出其薪資計算相關文書資料，嗣由本院限期命指
    南公司提出。惟指南公司以：事涉業務機密及證據屬該公司
    所有對造不得使用云云為由，而拒絕提出。本院審酌該等文
    書資料，僅指南公司執有，而某名員工薪資資料，就公車業
    者之營運而言，亦無涉業務機密，戊○○又無從以其他證據
    方法，證明其主張92年1 月應得薪資數額之待證事實，指南
    公司就此無正當理由拒絕提出，顯違訴訟上之協力義務，並
    有礙於訴訟之公平，故認戊○○所主張如計算自92年1 月1
    日起至19日之應領薪資數額為31,135之事實為可採。
  依據戊○○所提出前載薪資匯款及薪資單記載資料顯示，指
    南公司薪資發放時間，確分為上、下二期，此亦為指南公司
    所自認（本院卷第41頁）。參以上述匯款時間及數額顯示，
    其於月底發放者，均僅為整月總體薪資之小部分，而於次月
    中發放者，則為較高之數額以觀，堪認戊○○主張月底給付
    者，為暫支款項，次月中發放借支後餘額之事實為可採。而
    指南公司最後一次發放薪資予戊○○之時間為92年1 月15日
    ，即僅給付至91年12月份之應付薪資，至92年1 月1 日至15
    日戊○○服勞務所應為給付，則無證據顯示已經給付。本於
    上述認定如計算至同年月19日，則戊○○可領薪資為31,135
    元之事實基礎，則按比例計算至當月15日止，戊○○應得薪
    資為24,581元（31135x15/19=24580.2 ，不滿1 元以1 元計
    算）。戊○○所主張之數額，於此數額範圍內，應認並無不
    符，至超逾部分，則不能認為有據。
  (2)關於年終獎金部分：按「事業單位於營業年度終了結算，如
    有盈餘，除繳納稅捐、彌補虧損及提列股息、公積金外，對
    於全年工作並無過失之勞工，應給予獎金或分配紅利。」，
    勞動基準法第29條固有明文，但必以全年工作無過失之勞工
    始有是項請求之權。本件戊○○於91年全年工作期間，從前
    述獎懲情形觀之，實有諸多重大過失及違反工作規則之行為
    ，其主張對指南公司有年終獎金給付之請求權，自非可取。
    至其所主張依據規定仍得領取9,000 元云云之事實，已為指
    南公司否認，但未據戊○○舉證證明，是屬無憑，即無從認
    為戊○○對指南公司有此項債權存在。
  (3)關於資遣費部分：按勞工有違反勞動契約或工作規則情節重
    大、無正當理由繼續曠工3 日者，雇主得不經預告終止契約
    ；依第12條規定終止勞動契約者勞工不得向雇主請求加發預
    告期間工資及資遣費，勞動基準法第12條第1 項第4 款、第
    6 款、第18條第1 款分別定有明文。指南公司上開工作規則
    第41條第6 款，亦有同上勞動基準法第12條第6 款之規定，
    另同條第17款，則規定1 年內積滿3 大過者，得不經預告逕
    予解僱，此在性質上應認有違反工作規則且情節重大。茲戊○○因於92年1 月16日至18日未到職工作，已如前述，並無
    證據顯示其有何正當事由，即屬連續3 日曠職，又其自91年
    2 月22日起至92年1 月14日止，不滿1 週年之期間內，已經
    累計遭記6 大過1 申誡，此為戊○○所不爭執，乃指南公司
    於92年1 月19日予以解僱，揆之前揭勞動基準法第12條第1
    項第4 款、第6 款規定，並無不合，依據同法第18條第1 款
    規定，即無給付資遣費之義務，戊○○主張有應得之資遣費
    26,947元云云，殊非可採。
  2.次按「二人互負債務，而其給付種類相同，並均屆清償期者
    ，各得以其債務，與他方之債務，互為抵銷。」，民法第33
    4 條第1 項前段定有明文。戊○○對指南公司負有償還175,
    280 元之債務，另對指南公司所享債權，僅有92年1 月未領
    薪資24,581元。依據該項規定，雙方在同額金錢債權債務範
    圍內，自均得主張抵銷，乃其中戊○○應領薪資8,926 元部
    分，已經指南公司在原審訴訟程序中主張抵銷後，剩餘應償
    還數額為166,354 元，而於該經抵銷之範圍內，雙方債權債
    務關係已經消滅，不復得由戊○○再行主張抵銷，亦不在本
    件指南公司請求給付之範圍內。至其餘薪資債權前未經抵銷
    之15,655元（00000-0000=15655）部分（含指南公司在本院
    自認尚未付之3,960 元在內），戊○○在第二審訴訟程序中
    主張抵銷，則無不合，而經此抵銷後，指南公司對戊○○得
    請求償還之餘額為150,699 元（000000-00000=150699） ，
    該公司以本件訴訟請求戊○○給付，在此範圍內，為於法有
    據，逾此範圍者，則不能認為可取。至戊○○其餘抵銷之主
    張，實無理由，為不能據採。
  (四)丁○○○與甲○○就戊○○對指南公司所負償還債務不負連
    帶給付責任：末按「稱人事保證者，謂當事人約定，一方於
    他方之受僱人將來因職務上之行為而應對他方為損害賠償時
    ，由其代負賠償責任之契約。」；「人事保證之保證人，以
    僱用人不能依他項方法受賠償者為限，負其責任。」，民法
    第756 條之1 第1 項、第756 條之2 第1 項分別定有明文。
    而觀之88年4 月21日民法增訂上開規定之立法理由，各為：
    「本條規定人事保證之意義為免人事保證之保證人負過重之
    責任。」；「人事保證為無償之單務契約，對保證人至為不
    利，故如僱用人能依他項方法獲得賠償者，自宜要求僱用人
    先依各該方法求償，其有不能受償，或不足受償，始令保證
    人負其責任，並限定賠償之金額限制，俾減輕保證人之責任
    。」等語，顯見立法目的在於限縮人事保證適用之範圍及保
    證人之賠償責任，以衡平保障當事人權益。是在人事保證契
    約，僅係於債權人不能依其他方法受償時，由保證人為主債
    務人代負賠償責任，即具有補充性質，則人事保證契約中所
    為約定，若有與此性質，或上開民法第756 條之2 第1 項規
    定不符者，如約定由保證人負連帶保證責任之情形，不但違
    背上述立法目的，復已違反強制規定，該部分約定應屬無效
    。又人事保證所保證之對象，限於損害賠償債務，性質上非
    為損害賠償之債務，即不在保證範圍之內。揆之丁○○○、
    甲○○於90年10月26日所簽署上述內容之保證書之文義，確
    係專就戊○○因職務上行為對指南公司所負損害賠償責任予
    以保證，要屬人事保證契約之性質。參照前揭規定及說明，
    應認該保證書上所載「連帶賠償」之約定為無效。而本件指
    南公司對戊○○得行使之權利，為民法第188 條第3項 所定
    償還請求權，已迭如前述。該項請求權，因非屬侵權行為損
    害賠償請求之權利，自不屬系爭人事保證契約效力所及之保
    證債務範圍，指南公司主張依據保證契約法律關係，對丁○○○、甲○○請求與戊○○連帶給付，不能認為有據。
六、從而，指南公司主張依據民法第188 條第3 項規定及保證契
    約約定，請求戊○○、丁○○○與甲○○連帶給付，應認於
    其請求戊○○給付150,699 元，及自94年5 月26日起至清償
    日止，按年息5 ％計算之利息範圍內，為有理由，應予准許
    。其請求逾此者，則無理由，應予駁回。原審判決於此範圍
    內，判命戊○○給付及駁回指南公司之訴，尚無不合，戊○○及指南公司就此各為上訴與附帶上訴，即無理由，應予駁
    回。至原審判決除確定部分外，所為命戊○○給付超過前述
    部分，則有未洽，戊○○上訴求予廢棄改判，為有理由，自
    應由本院予以廢棄，並改判如主文第2 項所示。而兩造其餘
    攻擊、防禦方法，經本院審酌後，認均無礙於本件之判斷，
    即無一一贅述之必要。
七、兩造因本件訴訟所支出之訴訟費用，合計為7,239 元，爰併
    諭知其負擔，如主文第5 項所示。
八、據上論結，本件戊○○之上訴為一部有理由，一部無理由，
    指南公司之附帶上訴為無理由，依民事訴訟法第436 條之1
    第3 項、第463 條、第385 條第1 項前段、第449 條第1 項
    、第450 條、第79條、第87條第1 項，判決如主文。
中　　華　　民　　國　　96　　年　　3 　　月　　23　　日
                  民事第一庭  審判長法  官  黃小瑩
                                    法  官  馬傲霜
                                    法  官  蕭錫証
以上正本證明與原本無異。
本判決不得上訴。
中　　華　　民　　國　　96　　年　　3 　　月　　28　　日
                                    書記官  林立原
